臺灣高等法院臺南分院民事判決　96年度再易字第8號
再審　原告　　丙○○○
訴訟代理人　　乙○○
再審　被告　　華南商業銀行股份有限公司台南分行
法定代理人　　甲○○
上列當事人間請求侵權行為損害賠償事件，再審原告對於中華民
國96年2月6日本院95年度上易字第227號第二審確定判決提起再
審，判決如下：
    主      文
再審之訴駁回。
再審訴訟費用由再審原告負擔。
    事實及理由
一、按再審之訴，應於30日之不變期間內提起，而該不變期間係
    自判決確定時起算，但再審之理由知悉在後者，自知悉時起
    算，民事訴訟法第500條第1項、第2項定有明文。當事人以
    有同法第497條規定，就不得上訴於第三審法院之事件，除
    前條規定外，其經第二審確定之判決，如就足影響於判決之
    重要證物，漏未斟酌者，得提起再審之訴。應認此項理由於
    裁判送達時當事人即可知悉（最高法院70年台再字第212號
    判例參照）。本件再審原告以原確定判決（即本院95年度上
    易字第227號判決）具有民事訴訟法第496條第1項第13款、
    第497條之事由，提起本件再審之訴。經查，該判決因上訴
    所得受之利益未逾新台幣（下同）150萬元，屬於不得上訴
    第三審之事件，故於96年2月6日經本院宣示時即告確定。惟
    不得上訴第三審法院之判決，經宣示者，因宣示而生效力，
    其判決固應於宣示時確定，但原確定判決是否有「就足影響
    於判決之重要證物，漏未斟酌」情事，因宣示判決時既非必
    須告知判決理由，當事人須於收受判決正本時始得確實知悉
    ，而判決正本之送達，又須相當時日（民事訴訟法第228條
    、229條參照），故對於不得提起第三審上訴之確定判決提
    起再審，應以受不利判決之當事人收受第二審判決送達時，
    為其知悉再審理由之日，以之計算法定再審之30日不變期間
    ，始稱合理。準此，本件再審原告於96年2月13日收受原確
    定判決（見本院前審卷第108頁），再審原告乃於96年2月26
    日向本院遞狀提起本件再審之訴（見本院卷第9頁），揆諸
    前開說明，再審原告提起本件再審之訴，尚未逾30日之不變
    期間，其訴應為合法，合先敘明。
二、本件再審原告起訴主張：
  (一)兩造確曾於民國（下同）90年至92年間與93年協商達成協議
    ，此從再審原告自90年10月起每月償還本金2萬元為期2年至
    92年10月止可知，而再審被告對於再審原告月付2萬元長達2
    年時間亦不催告或異議，應是等於完全承認協商結果，原確
    定判決並未斟酌，且若予以斟酌，將影響判決而有利於再審
    原告。
  (二)再依臺灣銀行於95年6月13日函覆訴外人乙○○之函文所示
    ：「…經查台端於華南銀行貸款業於民國90年間因財務困難
    協議分期攤還在案…」等語，可知臺灣銀行曾向華南商業銀
    行（下稱華南銀行）查詢此筆貸款之償還情形及個人信用，
    且華南銀行當時亦誠實地將再審原告目前貸款情形告知臺灣
    銀行，臺灣銀行始得以依據華南銀行提供之資料回函與訴外
    人乙○○，因而可證再審原告所述為真，原確定判決未審酌
    此有利於再審原告之證據，顯屬不當。
  (三)另93年2月兩造之協商由再審原告自93年3月起每月繳本息2
    萬8,000元，並將再審原告於90年至92年之2年來未清償而欠
    下60多萬元之利息減為30萬元，上開協議均由身為債權人之
    再審被告所同意，原確定判決卻未能斟酌此一有利於再審原
    告之事實，且兩造間既已協商和解成立，則兩造間85年間所
    增補之兩個契約當然不適用於協商後之債權債務行為，而無
    須由債權人明示終止。因之，兩造間之協商和解完全成立，
    再審原告依協商內容還款是踐行新的契約，當然不再適用85
    年間兩個增補契約，有關催收款戶問題，完全是再審被告故
    意或過失所造成。又憲法第16條規定人民有訴願、訴訟之權
    ，惟原確定判決卻諭知不得上訴，亦有違憲之虞。爰依民事
    訴訟法第496條第1項第13款之規定，提起再審之訴，聲明求
    為判決：(1)原確定判決廢棄。(2)再審被告在第一審之訴駁回
    。
三、按當事人發現未經斟酌之證物或得使用該證物者，但以如經
    斟酌可受較有利益之裁判者為限，得以再審之訴對於確定終
    局判決聲明不服，固為民事訴訟法第496條第1項第13款所明
    定。惟所謂當事人發現未經斟酌之證物，或得使用該證物者
    ，係指前訴訟程序事實審言詞辯論終結前已存在之證物，因
    當事人不知有此，或雖知之，而未能使用致未經斟酌，現始
    知之，或現始能使用者而言；若在前訴訟程序事實審言詞辯
    論終結前已提出之證物，為確定判決所不採；抑若在前訴訟
    程序事實審言詞辯論終結前尚未存在之證物，本無所謂發現
    ，自不得以之為再審事由，最高法院亦分別著有29年上字第
    1005號、32年上字第1247號判例意旨足參，且當事人以發現
    未經斟酌之證物或得使用該證物為再審理由者，以該證物如
    經斟酌可受較有利益之裁判者為限，更屬當然之解釋。經查
    再審原告提起本件再審之訴所持理由無非以再審被告已同意
    兩造間之協商和解，並主張依臺灣銀行之函文可證兩造間協
    商和解確實成立，及本院前審確定判決對於再審原告提出有
    利於再審原告部分之主張未加以斟酌並予廢棄云云。本院前
    審確定判決對於兩造間協商和解是否成立，亦於判決理由第
    四項中敘明：【(一)2.上訴人主張兩造間確有二次協商變更
    借款契約清償或延長貸款期限之事實，雖提出存摺影本為證
    。……按上開存摺固載明上訴人於90年11月13日、90年12月
    26日、91年1月31日、91年3月1日、91年4月2日、91年5月2
    日、91年6月4日、91年7月3日、91年8月2日、91年9月2日、
    91年10月9日、91年11月8日、91年12月12日、92年1月10日
    、92年2月6日、92年3月10日、92年4月8日、92年5月12日、
    92年8月6日、92年8月19日、92年9月9日、92年10月9日各匯
    款2萬元；92年10月31日、92年11月28日、92年12月31日、9
    3年2月2日各匯款2萬3000元；93年3月1日、93年4月1日、93
    年5月4日、93年6月7日、93年7月30日、93年8月23日、93年
    9月22日、93年10月22日、9 3年11月22日、93年12月22日、
    94年1月21日、94年2月22日、94年3月21日、94年4月21日、
    94年5月27日、94年6月23日、94年7月25日各匯款2萬8000元
    ；93年5月12日、93年7月1日各匯款1萬5000元；94年12月5
    日匯款5萬元；95年1月3日匯款3萬1000元；95年2月6日匯款
    2萬7500元予被上訴人（前審本院卷第19頁至第23頁），惟
    上開存摺僅能證明上訴人於前揭時日有繳納本息行為，並不
    能證明被上訴人確曾同意終止兩造於85年5月4日訂立之消費
    者貸款契約及85年7月18日訂立之增補契約之約定，或同意
    將上訴人清償方式變更為「自90年11月間起至92年10月止，
    每月清償本息2萬元，及自93年3月起至94年9月止，每月清
    償本息2萬8000元」之情，上訴人此部分主張尚乏依據，委
    無足採。】（見原確定判決第7-8頁），可見本院前審判決
    已就兩造間是否確有二次協商變更借款契約清償或延長貸款
    之事實，顯已為詳細之調查斟酌。況本件再審原告所稱發現
    漏未斟酌之重要證據即臺灣銀行95年6月13日銀融乙字第095
    00145361號函（見本院前審卷第28頁），為前訴訟程序事實
    審言詞辯論終結前即已存在之證物，並非原不知有此證物，
    或雖知有此證物而不能使用，核與民事訴訟法第496條第1項
    第13款所謂「發見未經斟酌之證物或得使用該證物」
    之要件不符。是以，再審原告就本院前審原確定判決，有關
    證據斟酌取捨之職務行使，指摘有不妥失當，依上述法條之
    規定，亦非得為再審之事由。
四、再按再審之訴顯無再審理由者，得不經言詞辯論，以判決駁
    回之，民事訴訟法第502條第2項定有明文；而所謂再審之訴
    顯無再審理由，係依再審原告所主張之再審理由，不經調查
    即可認定，在法律上顯無理由而不能獲得勝訴之判決者而言
    ，最高法院著有88年度台上字第634號判決意旨足參。綜上
    所述，依再審原告主張之再審理由，均屬不經調查，即可認
    定顯與民事訴訟法第496條第1項第13款、第497條款規定之
    要件不符。從而，再審原告提起本件再審之訴，程序上雖屬
    合法，惟其以原確定判決有民事訴訟法第496條第1項第13款
    、第497條規定之再審事由，提起再審之訴，顯無再審理由
    。從而，本院爰不經言詞辯論，逕以判決駁回之。
五、又本件待證事實已臻明確，兩造其餘攻擊防禦方法及舉證，
    對判決之結果已不生影響，爰不一一詳為論列，附此敘明。
六、據上論結，本件再審之訴為顯無理由，依民事訴訟法第502
    條第2項、第505條、第78條，判決如主文。
中　　華　　民　　國　　96　　年　　6　　月　　26    日
                  民事第四庭    審判長法　官    王惠一
　　　　　　　　　　　      　　　　　法　官    王浦傑
　　　　　　　　　　　      　　　　　法　官    蘇重信
上為正本係照原本作成。
不得上訴。
中　　華　　民　　國　　96　　年　　6　　月　　26    日
                                      書記官    黃文生
